臺灣新北地方法院刑事判決
111年度審交易字第515號
公  訴  人  臺灣新北地方檢察署檢察官
被      告  李秉林



上列被告因過失傷害案件，經檢察官提起公訴（111年度偵字第3
565號），被告於本院準備程序中就被訴事實為有罪之陳述，經
本院裁定進行簡式審判程序，判決如下：
    主  文
李秉林汽車駕駛人，無駕駛執照駕車，因而過失傷害人，處拘役
伍拾伍日，如易科罰金，以新臺幣壹仟元折算壹日。
    事  實
一、李秉林未考領有合法之普通重型機車駕駛執照，於民國110
    年6月12日4時41分許，無駕駛執照騎乘車牌號碼000-0000號
    普通重型機車，沿新北市新莊區新北大道往桃園方向行駛，
    行經新北市新莊區新北大道與中港南路交岔路口時，本應注
    意汽車（含機車）行駛至交岔路口，其行進應遵守燈光號誌
    ，不得闖越紅燈，並應注意車前狀況，隨時採取必要之安全
    措施，而依當時天候晴、夜間有照明、柏油路面乾燥無缺陷
    、無障礙物、視距良好等情，並無不能注意之情事，適同向
    前方有林芷伃騎乘車牌號碼000-0000號普通重型機車於該路
    口停等紅燈，李秉林竟疏未注意車前狀況，貿然闖越紅燈行
    進，而自後撞擊林芷伃騎乘之上開機車，致林芷伃人車倒地
    ，因而受有其他滑膜炎及腱鞘炎，涉及肌肉骨骼系統之其他
    症狀及徵候之傷害。李秉林於肇事後，在有偵查權限之警察
    機關尚不知何人為肇事者前，向據報前往現場處理之員警陳
    述車禍發生經過而自首並願接受裁判。
二、案經林芷伃訴由新北市政府警察局新莊分局報告臺灣新北地
    方檢察署檢察官偵查起訴。
    理  由
壹、程序方面：
    本件被告李秉林所犯係死刑、無期徒刑、最輕本刑為3年以
    上有期徒刑以外之罪，其於準備程序中就被訴事實為有罪之
    陳述，經法官告知簡式審判程序之旨，並聽取公訴人及被告
    之意見後，依刑事訴訟法第273條之1第1項規定，裁定本案
    改依簡式審判程序審理，且依刑事訴訟法第273條之2及第15
    9條第2項規定，不適用傳聞法則有關限制證據能力之相關規
    定，合先敘明。
貳、實體方面：
一、上揭犯罪事實，業據被告李秉林於偵查中、本院準備程序及
    審理時均坦承不諱，核與證人即告訴人林芷伃於警詢時之證
    述相符，並有道路交通事故現場圖、道路交通事故調查報告
    表㈠、㈡、道路交通事故當事人酒精測定紀錄表、道路交通事
    故肇事人自首情形記錄表、健福診所診斷證明書各1份、道
    路交通事故照片12張、車輛詳細資料報表2紙、證號查詢機
    車駕駛人1紙在卷可稽（見偵查卷第13至31頁、本院卷）。
    按汽車（含機車）行駛時，駕駛人應注意車前狀況，並隨時
    採取必要之安全措施；汽車行駛至交岔路口，其行進應遵守
    燈光號誌，道路交通安全規則第94條第3項、第102條第1項
    第1款分別定有明文。案發當時，被告為具有通常智識且心
    智正常之成年人，對於上開交通規則不容諉為不知，則被告
    騎乘機車行至上揭交岔路口時，見其行向燈光號誌為紅燈，
    自應依循上開交通規則，不得闖越紅燈，而觀諸前揭卷附道
    路交通事故調查報告表㈠所載，案發當時天候晴、夜間有照
    明、柏油路面乾燥無缺陷、無障礙物、視距良好等情，足見
    被告並無不能注意之情事，竟疏未注意車前狀況貿然闖越紅
    燈行進，致不慎撞擊於其前方停等紅燈之告訴人機車，被告
    之駕駛行為具有過失，至為灼然；且被告之過失行為與告訴
    人之受傷結果間，具有相當因果關係，亦可認定。綜上所述
    ，足認被告之自白核與事實相符，應可採為認定事實之依據
    。從而，本案事證已臻明確，被告犯行洵堪認定，應依法論
    科。
二、論罪科刑：
  ㈠按刑法總則之加重，係概括性之規定，所有罪名均一體適用
    ；刑法分則之加重，係就犯罪類型變更之個別犯罪行為予以
    加重，成為另一獨立之罪名。道路交通管理處罰條例第86條
    第1項關於汽車駕駛人，無駕駛執照駕車，因而致人受傷或
    死亡，依法應負刑事責任者，加重其刑至2分之1之規定，係
    就刑法第276條過失致人於死罪、同法第284條過失傷害（及
    致重傷）罪之基本犯罪類型，對於加害人為汽車駕駛人，於
    從事駕駛汽車之特定行為時，因而致人受傷或死亡之特殊行
    為要件予以加重處罰，已就上述刑法第276條、第284條各罪
    犯罪類型變更之個別犯罪行為予以加重，而成另一獨立之罪
    名，自屬刑法分則加重之性質（最高法院99年度台非字第19
    8號判決意旨參照）。查，被告未考領有普通重型機車駕駛
    執照，於本件交通事故發生時為無駕駛執照駕車一節，業據
    被告於本院審理中供述明確，並有證號查詢機車駕駛人1紙
    在卷可參，是核被告所為，應係犯道路交通管理處罰條例第
    86條第1項、刑法第284條前段之汽車駕駛人，無駕駛執照駕
    車，因而過失傷害人罪，並應依前揭道路交通管理處罰條例
    之規定加重其刑；公訴意旨漏未斟酌被告為無駕駛執照駕車
    之情，尚有未洽，惟其起訴之基本事實同一，本院自得予以
    審理，並依法變更其起訴法條。
  ㈡被告於車禍發生後，在犯罪未被有偵查犯罪權限之機關或公
    務員發覺前，主動向據報前往現場處理之員警表明係肇事者
    ，而願接受裁判之情形，有道路交通事故肇事人自首情形記
    錄表1紙在卷可參（見偵查卷第21頁），合於自首要件，爰
    依刑法第62條前段規定減輕其刑，並依法先加後減之。
  ㈢爰審酌被告既騎乘機車參與道路交通，本應小心謹慎以維自
    身及他人之安全，竟於未考領有合法普通重型機車駕駛執照
    之情形下貿然騎乘普通重型機車上路，行經肇事交岔路口時
    ，復疏未注意車前狀況貿然闖越紅燈行進致生本件交通事故
    ，駕駛態度實有輕忽，且於本案前一日亦有因無照駕駛肇事
    致人受傷之情事，有臺灣高等法院被告前案紀錄表在卷可佐
    ，足徵其對道路安全之觀念薄弱，復未能與告訴人達成和解
    ，賠償告訴人之損失，惟念其犯後始終坦承犯行，並兼衡其
    自陳高職肄業之智識程度、目前於工地工作、無須撫養家人
    之生活狀況，及其過失程度、告訴人所受之傷害程度等一切
    情狀，量處如主文所示之刑，並諭知如易科罰金之折算標準
    ，以資懲儆。
據上論斷，應依刑事訴訟法第273條之1第1項、第299條第1項前
段、第300條，道路交通管理處罰條例第86條第1項，刑法第11條
前段、第284條前段、第62條前段、第41條第1項前段，刑法施行
法第1條之1第1項，判決如主文。　
本案經檢察官范孟珊提起公訴，經檢察官張啓聰到庭執行職務。
中　　華　　民　　國　　111 　年　　6 　　月　　29　　日
                  刑事第二十五庭  法  官      曾淑娟
如不服本判決，應於判決送達後20日內敘明上訴理由，向本院提
出上訴狀（應附繕本），上訴於臺灣高等法院。其未敘述上訴理
由者，應於上訴期間屆滿後20日內向本院補提理由書「切勿逕送
上級法院」。
                                  書記官      王若安
中　　華　　民　　國　　111 　年　　6 　　月　　30　　日
附錄本案論罪科刑法條全文：
中華民國刑法第284條
因過失傷害人者，處1年以下有期徒刑、拘役或10萬元以下罰金
；致重傷者，處3年以下有期徒刑、拘役或30萬元以下罰金。